【裁判字號】    90,上訴,2852
【裁判日期】    900927
【裁判案由】    公共危險等
【裁判全文】
臺灣高等法院刑事判決                            九十年度上訴字第二八五二號
    上  訴  人  臺灣板橋地方法院檢察署檢察官
    被      告  甲○○
右上訴人因被告公共危險等案件，不服臺灣板橋地方法院八十九年度訴字第五四九號
，中華民國九十年五月十五日第一審判決（起訴案號：臺灣板橋地方法院檢察署八十
八年度偵字第二四一○一號），提起上訴，本院判決如左：
    主  文
上訴駁回。
    理  由
一、公訴意旨略以：被告甲○○意圖為自己不法之所有，明知臺北縣三重市○○段一
    九八三、一九二三地號（下稱系爭土地）為既成道路，竟於民國八十七年十月間
    ，將上開土地圍上白布條，堆置砂包，雍塞該既成道路，並於八十八年四月六日
    ，未經全部土地所有權人同意，即將上開地號土地出租於丁得運（另經不起訴處
    分），任丁得運在現場挖掘地基、樹立廣告招牌，經附近住戶乙○○予以制止，
    仍無成效，終致占據如附表所示面積六點五○平方公尺土地，致丁得運損壞該處
    既成道路之功用，致生往來之危險，妨害客觀上可利用該處行人之通行權。因認
    被告犯有刑法第一百八十五條第一項公共危險罪、第三百二十條第二項竊佔罪嫌
    。
二、按犯罪事實應依證據認定之，無證據不得推定其犯罪事實。又不能證明被告犯罪
    者，應諭知無罪之判決，刑事訴訟法第一百五十四條、第三百零一條第一項分別
    定有明文。所謂證據，係指足以認定被告確有犯罪行為之積極證據而言，該項證
    據自須適合於被告犯罪事實之認定，始得採為斷罪資料。苟積極證據不足為不利
    於被告事實之認定時，即應為有利於被告之認定，更不必有何有利之證據（參照
    最高法院二十九年上字第三一０五號、三十年上字第八一六號判例）。再告訴人
    之告訴係以使被告受刑事追訴為目的，其陳述是否與事實相符，仍應調查其他證
    據以資審認（參照最高法院五十二年台上字第一三００號判例）。又刑法第一百
    八十五條第一項之罪，須行為人主觀上具有損壞、壅塞陸路、水路、橋樑或其他
    公眾往來之設備或以他法使供公眾交通之設備喪失其效用之故意，且認識其行為
    所生之結果將足生交通往來危險之虞為其構成要件。該罪係為保護公眾往來交通
    上之安全而設，故其所謂陸路，當然指可供公眾往來之陸路（即道路），若其壅
    塞並非供公眾往來之陸路，尚難以本罪論擬。至所謂壅塞，係指以有形之障礙物
    ，遮斷公眾往來之陸路者而言，如僅堆集物品於道旁，尚不得謂為壅塞（最高法
    院七十五年度台上字第七○八一號、七十七年度台上字第二六○七號判決參照）
    。另刑法第三百二十條第二項之竊佔罪，以意圖為自己不法之利益，在他人不知
    之間而竊佔他人之不動產為其構成要件。
三、公訴人認被告涉有公共危險、竊佔等罪嫌，無非以：(1)被告前於台灣板橋地方法
    院檢察署八十八年度偵字第一八三三○號案件中已供認系爭土地確由其出租於丁
    得運，核與證人丁得運於前案供述相符，並有土地租賃契約書乙份在卷可查。(2)
    系爭土地於七十五年間即為既成道路，有臺北縣政府八八北府工都字第七三七六
    一號函在卷可考，並據被告之子陳啟文證述在國小五、六年級時即走過上開地號
    土地，後來拓寬後才變成現在這樣，伊知道看板所立之處以前是路等語，足見被
    告之子已知系爭土地為道路之情，被告更應確知該地為既成道路之情甚明。(3)被
    告前曾因竊佔與本件告發人乙○○涉訟，被告並經本院判處有期徒刑三月，緩刑
    三年確定，有本署刑案資料及上開起訴書各乙份在卷可據，告發人乙○○並將被
    告於八十七年十月間圍上白布條，堆置砂包，雍塞該既成道路，及被告出租於丁
    得運後，在現場挖掘地基、樹立廣告招牌等情，攝有照片正本十三幀、影本四幀
    在卷足憑，且被告自承與告發人有多次土地紛爭，益見被告故意以出租之手段，
    行強暴妨害他人行使權利，損壞、雍塞該處既成道路之功用，致生往來之危險至
    為明確。(4)又查仁愛段一九八三地號土地，除被告為共有人外，另有陳賢、陳哲
    雄、陳朝和、陳慶吾、陳春庸、陳章火為共有人；而仁愛段一九二三地號土地，
    除被告為共有人外，另有陳哲雄、陳朝和、陳慶吾、陳春庸為共有人，而被告並
    無全部共有人同意使用之權利證明書，陳章火亦稱未同意被告出租丁得運等為論
    據。
四、訊之被告甲○○固坦承於八十七年十月間，將系爭土地圍上白布條，堆置砂包，
    ，並於八十八年四月六日，再將系爭土地出租丁得運在現場挖掘地基、樹立廣告
    招牌等情，然堅決否認有公共危險、竊佔等犯行，辯稱：系爭土地係與陳哲雄、
    陳朝和、陳慶吾、陳春庸及陳賢共有，而於出租丁得運前，已得共有人陳哲雄、
    陳朝和、陳慶吾、陳春庸同意；原共有人陳章火應有部分亦於七十五年間購得，
    僅係尚未過戶而已。另共有人陳賢據稱於日據時代死亡，復無繼承人辦理過戶，
    遂無法徵求意見。乃因不知系爭土地為既成道路，始將該地出租他人搭蓋建物，
    並無壅塞道路或竊佔他人土地之犯行等語。經查：
（一）依檢察官囑台北縣三重地政事務所就系爭土地複丈結果、該所地籍圖謄本、卷
      附系爭土地設立廣告招牌前、後及施工期間現場照片所示，系爭土地雖屬既成
      道路，然該土地位於仁愛街與自強路交叉口，至仁愛街、自強路間均設有人行
      紅磚道可供行人通行，車輛則均行駛於仁愛街、自強路。而系爭土地於被告圍
      上布條、堆置砂包，及出租丁得運設立招牌、鋪設水泥、豎立支架及圍起紅線
      標示施工位置時，均未阻絕人行道，行人仍得行經系爭土地，進出該處便利商
      店，並能停放腳踏車、機車，僅係行走路面較為狹窄而已，被告自無以有形之
      障礙物遮斷公眾往來之陸路可言。又告發人乙○○於原審調查時結稱：「所有
      建築物一樓之便利商店有二個出口，行人如果走人行道，並不會通過系爭土地
      。」（見原審卷第一二七頁）則被告於系爭土地架設工作物及出租他人使用時
      ，既未遮斷公眾往來之陸路；行人均能由人行道通行，或由系爭土地進出便利
      商店，依上開判例意旨，自與刑法第一百八十五條所定妨害公眾往來安全罪之
      構成要件不合。
（二）查三重市○○段一九二三地號土地共有人為被告與陳哲雄、陳朝和、陳慶吾、
      陳春庸；三重市○○段一九八三地號土地則為被告與陳賢、陳哲雄、陳朝和、
      陳慶吾、陳春庸共有，有該等土地登記謄本在卷可稽。而證人陳慶吾於原審調
      查時證稱：「二、三年前甲○○的太太有向我說要出租給別人搭招牌。他有拿
      二、三次的錢，大約幾百元的租金給我，只要他們有付租金給我，對此事無意
      見。」（見原審卷第七八頁）證人即陳春庸之繼承人李阿雪於原審調查時證稱
      ：「被告的太太有跟我說要出租給別人，因他們有付租金給我，我有蓋章，是
      在八十八年二、三月時，我知道系爭土地有出租，我也同意出租。」（見原審
      卷第七九頁）另依被告提出之租金收據十紙所示，被告確有給付共有人陳哲雄
      、陳朝和、陳慶吾、陳春庸租金，足見被告辯稱出租系爭土地係經共有人陳哲
      雄、陳朝和、陳慶吾、陳春庸同意，應堪採信。雖證人陳章火於偵查中指稱：
      「我是三重市○○段一九八號地號土地共有人之一，應有部分九六分之一，我
      不知道甲○○將該處出租給別人，亦不知甲○○每月收租一萬五千元，甲○○
      出租並無告知我。」（見八十八年度偵字第二四一○一號卷第三三頁）然證人
      即陳章火之子陳根旺於原審調查時證稱：「我們在偵查中才知道有系爭土地九
      十六分之一之持分，我不知那是既成道路。該土地在七十五年時已賣給被告甲
      ○○，當時辦過戶沒辦好，後來我們已辦好過戶手續給他。我父親沒有反對此
      事，該土地只有一點點，所以從七十五年至今都沒有再過問這塊地。」（見原
      審卷第七七頁）復有被告與陳章火等十四人於七十五年之買賣預約書在卷為憑
      （見原審卷第一○一頁），足證被告辯稱於七十五年間購得陳章火應有部分之
      土地，確屬實情。公訴人以被告未經陳章火同意，認被告構成竊佔罪行，要無
      可採。再依系爭土地登記謄本所示，共有人陳賢部分之身分證統一編號、住址
      欄均為空白，被告辯稱陳賢於日據時代死亡，致無從徵得同意，亦堪採信。則
      被告出租系爭土地時，業已購得陳章火應有部分之土地，復徵得共有人陳哲雄
      、陳朝和、陳慶吾、陳春庸同意，另共有人陳賢因據稱已死亡，無人繼承，遂
      無法取得同意，被告顯無為自己或第三人不法利益之意圖，核與竊佔罪之構成
      要件不符。
五、原審調查結果，認被告不構成犯罪，而為無罪之諭知，經核並無違誤。公訴人上
    訴以系爭土地為既成道路，有臺北縣政府八八府工都字第七三七六一號函在卷可
    考。而依卷附現場照片，該既成道路雖因事後縣府開路而退縮，然仍未廢道，且
    依告發人乙○○具狀陳明系爭土地為該處便利商店出入要地，足見系爭土地仍屬
    行人行走之道路甚明。又本件原審既已向臺北縣政府發函，經該府住宅及城鄉發
    展局以八九北城開字第乙之三七二七號函示，認系爭土地因屬既成道路，故在未
    申請廢止前，不得起造建築物妨礙交通。況被告出租系爭土地，供人開挖成孔、
    坦設短鋼條及架設大型看板，曾造成他人受傷，顯已損壞該陸路，致生往來危險
    。原審認事用法尚嫌未洽等語。惟系爭土地雖屬既成道路，然被告架設工作物於
    道旁及出租他人使用時，並未致壅塞道路之程度，已如前述，公訴人上訴猶指被
    告於系爭土地上起造建物，致壅塞公眾往來之道路，要無可採。再告發人固有指
    稱被告出租丁得運使用系爭土地，曾造成他人受傷，惟被告既無壅塞系爭土地之
    既成道路，且卷內亦無證據證明告發人指訴確與事實相符，公訴人僅以告發人片
    面指訴，即認被告已致生公共危險，要屬速斷。足見本件上訴，為無理由，應予
    駁回。
據上論斷，應依刑事訴訟法第三百六十八條，判決如主文。
本案經檢察官李良忠到庭執行職務。
中      華      民      國      九十      年      九      月   二十七   日
                              臺灣高等法院刑事第十四庭
                                  審判長法  官  陳  祐  輔
                                        法  官  蔡  國  在
                                        法  官  陳  國  文
右正本證明與原本無異。
檢察官如不服本判決應於收受送達後十日內向本院提出上訴書狀，其未敘述上訴之理
由者並得於提起上訴後十日內向本院補提理由書（均須按他造當事人之人數附繕本）
。
                                        書記官  蔡  棟  樑
中      華      民      國    九十    年     九     月     二 十 七     日


司法院資訊處製作；財團法人民間司法改革基金會備份。
